最高法院刑事判決　　　　　　　九十六年度台非字第一一二號
上　訴　人　最高法院檢察署檢察總長
被　　　告　甲○○
上列上訴人因被告違反毒品危害防制條例案件，對於台灣高等法
院中華民國九十五年四月十一日第二審確定判決（九十五年度上
易字第七００號，起訴案號：台灣桃園地方法院檢察署九十四年
度偵字第一二七九二號），認為違法，提起非常上訴，本院判決
如下：
    主  文
原判決關於違背法令部分撤銷。
    理  由
非常上訴理由稱：「一、按判決不適用法則或適用不當者，為違
背法令，刑事訴訟法第三百七十八條定有明文。查原審以『本件
被告甲○○與檢察官於原審協商成立，原審依刑事訴訟法第四百
五十五條之二規定而為判決，除有刑事訴訟法第四百五十五條之
四第一項第一款、第二款、第四款、第六款、第七款所定事由外
，即不得上訴。另按有關罪刑輕重之比較，係以法定刑度為據，
若法定刑度相同，則其輕重，當以犯罪情節輕重為準，因此，上
開法條第六款所謂有其他較重之裁判上一罪之犯罪事實，當係指
其他犯罪事實之法定刑度較重，或其刑度相同而犯罪情節較重而
言。本件檢察官以被告另犯持有第一級毒品海洛因及第二級毒品
大麻等罪，然其法定刑度，並未較原判決引用之法條為重，至其
犯罪情節，原判決持有第一級毒品海洛因淨重達二點五四公克，
較諸上訴意旨所指之零點一九公克為重，是其情節並未重於原判
決認定之事實，因此難認上訴部分，係屬較重之裁判上一罪，因
此，檢察官上訴，與刑事訴訟法第四百五十五條之四第一項第七
款規定不符，其上訴為法律所不准許』，駁回檢察官之上訴，雖
非無見。二、惟按（修正前）刑法第五十六條之連續犯雖以一罪
論，但得加重其刑至二分之一，其加重多寡，當與連續犯行次數
之多寡有關，故同一連續犯案件，其所認定犯行次數較少者與所
認定犯行次數較多者，兩者適用之連續犯刑罰法條，就形式上觀
之，雖無差異，但實質上其法條所含刑罰輕重之程度，顯有不同
，故第二審法院所認定連續犯之次數，倘較第一審法院所認者為
多，則第一審判決適用之連續犯刑罰法條，實質上即難謂當，依
照刑事訴訟法第三百七十條但書之規定，第二審自得諭知較重於
第一審判決之刑（貴法院八十二年度第七次民刑事庭會議決議參
照）。即連續犯形式上雖係適用同一刑罰法條論處，然實質上其
法條所含刑罰輕重則顯有不同，故被告雖經第一審論以連續犯刑
罰法條，然第二審法院認其犯行次數較第一審所認者為多時，仍
屬有較重之裁判上一罪之犯罪事實未予斟酌之違法，自與刑事訴
訟法第四百五十五條之四第一項第六款規定相當，得為協商判決
之上訴理由（台灣高等法院暨所屬法院九十四年度法律座談會刑
事類提案第三十號參照）。查本件被告甲○○因連續持有第一級
毒品罪嫌，經台灣桃園地方法院於民國九十五年一月二十七日以
簡式程序協商判決判處被告有期徒刑六月，被告又於九十四年十
一月二十日判決確定前，再持有第一級毒品海洛因，經台灣桃園
地方法院檢察署檢察官於判決宣示後、送達前（九十五年二月二
十七日）提起上訴，應認本件上訴形式上合法，揆諸上開說明，
原審應為實質審理判決。乃竟以罪刑輕重之比較，僅以法定刑度
為據，而忽略連續犯之犯罪次數亦屬影響刑罰輕重之實質上原因
，為駁回上訴判決，顯有適用法則不當之違背法令。案經確定，
爰依刑事訴訟法第四百四十一條、第四百四十三條提起非常上訴
，以資糾正。」等語。
本院按判決不適用法則或適用不當者，為違背法令，刑事訴訟法
第三百七十八條定有明文。再，協商程序所為之科刑判決，除有
刑事訴訟法第四百五十五條之四第一項第一款、第二款、第四款
、第六款、第七款所定情形之一，或協商判決違反同條第二項之
規定者外，不得上訴，亦為刑事訴訟法第四百五十五條之十所明
定。又九十四年二月二日修正公布（九十五年七月一日施行）前
刑法第五十六條規定之連續犯雖以一罪論，但得加重其刑至二分
之一，其刑加重之多寡，當與連續犯之行為次數有關。故同一連
續犯案件，其認定行為次數較少者，與認定行為次數較多者，兩
者適用之連續犯刑罰法條，就形式上觀之，雖無差異，但實質上
所含刑罰輕重之程度，顯有不同。從而第二審法院認定連續犯之
行為次數，倘較第一審法院所認者為多，則第一審判決適用之連
續犯刑罰法條，實質上即難謂當，而有較重之裁判上一罪之犯罪
事實未予審酌之違法，自與刑事訴訟法第四百五十五條之四第一
項第六款所定「被告有其他較重之裁判上一罪之犯罪事實」相當
，得據為協商判決之上訴理由。本件被告因違反毒品危害防制條
例案件，經台灣桃園地方法院於九十五年一月二十七日依協商程
序而為判決，論處被告連續持有第一級毒品（累犯）罪刑。檢察
官以被告於協商判決前之九十四年十一月二十日，另持有第一級
毒品海洛因，經警查獲，因與上開科刑部分有連續犯之裁判上一
罪關係，為起訴效力所及，第一審判決未加審判，提起第二審上
訴，有該刑事卷宗可考。揆諸上開說明，檢察官既以被告另涉有
連續犯之一部事實，第一審判決未予斟酌審判，則被告所犯實較
第一審判決認定之事實為重，檢察官之上訴形式上即屬合法，第
二審法院應為實質上之審理。乃原判決疏未細察，遽認其上訴為
法律所不准許，從程序上予以駁回，自有判決適用法則不當之違
背法令。案經確定，非常上訴意旨執以指摘，洵有理由，因原判
決尚非不利於被告，應由本院將原判決關於違背法令部分撤銷，
以資糾正。
據上論結，應依刑事訴訟法第四百四十七條第一項第一款前段，
判決如主文。
中　　華　　民　　國　九十六　年　　五　　月  二十三  日
                      最高法院刑事第二庭
                          審判長法官  紀　俊　乾
                                法官  黃　正　興
                                法官  陳　東　誥
                                法官  李　伯　道
                                法官  林　勤　純
      本件正本證明與原本無異
                                      書  記  官
中　　華　　民　　國　九十六　年　　五　　月  二十四  日
                                                H
